臺灣花蓮地方法院刑事判決　　　　　　　 95年度訴字第364號
公　訴　人　臺灣花蓮地方法院檢察署檢察官
被　　　告　乙○○
選任辯護人　林武順律師
上列被告因違反槍砲彈藥刀械管制條例等案件，經檢察官提起公
訴（95年度偵字第2663號），本院判決如下：
    主  文
乙○○未經許可，持有可發射子彈具有殺傷力之土造長槍，處有
期徒刑壹年拾月，併科罰金新臺幣伍萬元，罰金如易服勞役，以
新臺幣貳仟元折算壹日。緩刑肆年，並向花蓮市公所公庫支付新
臺幣拾萬元。扣案之土造長槍壹枝（槍枝管制編號：0000000000
號）、制式霰彈貳佰伍拾陸顆，均沒收。
    事  實
一、乙○○明知未經主管機關許可，不得持有可發射子彈、具有
    殺傷力之各式槍枝、子彈，詎其於民國94年11月某日，在花
    蓮縣壽豐鄉荖溪石礦場旁，意圖為自己不法之所有，同時拾
    獲不詳他人所有、不慎遺失之具有殺傷力土造長槍 1枝（槍
    枝管制編號：0000000000）及具有殺傷力之制式霰彈 276顆
    （起訴書僅記載20餘顆，應予更正），即將上開槍、彈均侵
    占入己，並帶回其位於花蓮縣壽豐鄉豐山村市場19號住處，
    供作為驅趕動物離開農園之用，而未經許可持有上開槍彈，
    且之後已因驅趕動物而實際射擊19顆。嗣於95年 4月22日下
    午 3時許，經警搜索乙○○上址住處而查獲，並扣得前開土
    造長槍 1枝、剩餘之制式霰彈257顆（其中1顆復因送鑑試射
    而用罄）。
二、案經花蓮縣警察局新城分局報告臺灣花蓮地方法院檢察署檢
    察官偵查起訴。
    理  由
一、上揭犯罪事實，業據被告乙○○於警詢、偵訊及本院審理中
    坦承不諱，並有具有殺傷力之土造長槍1枝、霰彈257顆扣案
    資佐證。而扣案之槍、彈經送內政部警政署刑事警察局鑑驗
    結果，認：送鑑土製長槍1枝（槍枝管制編號：000000000
    0 ），認係由具擊發機構之金屬槍身、木質槍托及土造金屬
    槍管組合而成之土造長槍，以打擊底火（藥）引爆子彈內火
    藥為發射動力，機械性能良好，可裝填及擊發 12GAUGE制式
    霰彈，認具殺傷力。送鑑霰彈257顆（鑑定試射1顆），認
    均係12GAUGE制式霰彈，認均具殺傷力等情，有該局95年5月
    29 日刑鑑字第0950060605號槍彈鑑定書1份在卷可稽。是被
    告上開自白核與事實相符，堪以採信。又起訴書雖僅記載被
    告拾獲之制式霰彈為 200餘顆，未予詳加認定，然被告於偵
    訊及本院準備程序中供述：伊拾獲後僅因驅趕動物，而擊發
    19 、20顆，剩下的都沒使用，一直放在家裡直到被警察查
    獲等語（偵卷第20頁、本院卷第17頁），本院依其供述及扣
    案之 257顆制式霰彈，做最有利被告之認定，認其原拾獲制
    式霰彈之數量為 276顆（257＋19＝276），應予認定並敘明
    之。綜上，本件事證明確，被告犯行，洵堪認定，應依法論
    科。
二、按本件被告未經許可持有槍、彈之行為，係在94年1月26 日
    修正公佈、同年1月28日施行之槍砲彈藥刀械管制條例第8條
    第4項修正後，故應逕依修正後之槍砲彈藥刀械管制條例第8
    條第4項論處，合先敘明。次按被告行為後，刑法業於95 年
    7月1日修正生效，應依修正後刑法第2條第1項之規定，為新
    舊法之比較。經查：刑法第55條牽連犯之規定業經刪除，
    惟本件被告所犯侵占遺失物及非法持有槍枝、子彈罪間有方
    法、目的之牽連關係，分論併罰之結果，將對被告產生不利
    之法律效果，是比較新舊法結果，以修正前刑法第55條牽連
    犯之規定較有利於被告；關於罰金刑部分，修正前刑法第
    33條第5款規定，罰金刑為1銀元以上，換算為新臺幣，僅為
    新臺幣3元；修正後刑法第33條第5款則將罰金刑提高為新台
    幣1千元以上，並以百元計算之。而刑法第337條侵占遺失物
    法定刑規定為「處500元以下罰金」，依修正前刑法第 33條
    第5款及罰金罰鍰提高標準條例第1條前段之規定計算，修正
    前刑法第337條之罰金刑最高為銀元5千元即新臺幣1萬5千元
    ，最低為銀元1元即新臺幣3元；修正後罰金刑則為最高新臺
    幣1萬5千元，最低為新臺 幣1千元，顯較為不利；又槍砲彈
    藥刀械管制條例第8條第4項、第12條第 4項之本文雖未修正
    ，惟依上開說明，罰金刑部分之最低額亦已提高為新臺幣 1
    千元，較修正前之新台幣 3元為高，是均以修正前之規定對
    被告較為有利。修正後刑法第42條第 3項前段關於易服勞
    易之折算標準，由修正前同法第42條第2項前段之「以1元以
    上3元以下折算1日」（依修正前罰金罰鍰提高標準條例第 2
    條【現已刪除】規定，就其原定數額提高為100倍折算1日，
    則最高應以銀元300元折算1日，即新台幣900元折算為1日）
    ，提高為「以新台幣1千元、2千元或3千元折算1日」，比較
    修正前後之折算標準，以修正後之規定，較有利於被告。從
    而，依最高法院95年度第 8次刑事庭會議見解，應分別適用
    對被告有利之修正前、後法律論處（至刑法第55條想像競合
    犯之規定、刑法第59條酌減其刑之規定，文字雖均有做調整
    、修正，惟實質內容並無變動，非屬法律之變更，參照上開
    最高法院會議見解，均無庸比較新舊法，應逕行適用修正後
    之規定，附此敘明）。
三、核被告所為，係犯刑法第 337條侵占遺失物罪，及違反槍砲
    彈藥刀械管制條例第8條第4項之未經許可持有其他可發射子
    彈具有殺傷力之槍枝罪、同條例第12條第 4項之未經許可持
    有子彈罪。被告於同一時、地，同時持有上開槍枝、子彈，
    其單一持有行為同時觸犯上開兩罪，為想像競合犯，應從較
    重之未經許可持有其他可發射子彈具有殺傷力之槍枝罪論處
    。又被告侵占他人遺失之槍枝、子彈，目的即為供己驅趕動
    物之用而非法持有之，故其所犯侵占遺失物罪及非法持有槍
    枝罪間，有方法、目的之牽連犯關係，應從一重論以未經許
    可持有其他可發射子彈具有殺傷力之槍枝罪處斷。再查，被
    告前無犯罪前科，素行良好，有臺灣高等法院被告前案紀錄
    表 1份在卷可稽，其持有本件土造長槍之目的，係在驅趕山
    豬等動物，以保護其種植之檳榔及果樹，業據被告供承在卷
    ，並經證人即其妻丙○○於偵訊中證述明確（偵卷第6頁）
    ，本院審酌其持有槍、彈之動機並非供犯罪之用，而本罪之
    法定刑為 3年以上有期徒刑，顯有情輕法重情形，依一般社
    會觀念足認其犯罪情狀可資憫恕，爰依刑法第59條之規定，
    酌減其刑。爰審酌被告非法持有槍、彈，對他人之身體、生
    命安全及社會秩序造成潛在之危險，惟其犯後已坦承犯行，
    態度良好，及其素行、智識程度、犯罪動機、目的、非法持
    有槍枝、子彈之數量非鉅等一切情狀，量處如主文所示之徒
    刑及併科罰金，罰金部分併諭知易服勞役之折算標準，以資
    懲儆。末查，被告前未曾受任何罪刑之宣告，素行良好，已
    如前述，其因一時失慮致罹刑典，犯罪後已認罪並深具悔意
    ，本院認經此偵審程序及罪刑宣告之教訓後，當知警惕而無
    再犯之虞，因認其所受刑之宣告以暫不執行為適當，爰併予
    宣告緩刑 4年，並應向如主文所示之公庫支付新臺幣10萬元
    ，以勵自新。
四、扣案之土造長槍 1枝（槍枝管制編號：0000000000號）及制
    式霰彈256顆，經送鑑結果既均認具有殺傷力，如前所述，
    均屬違禁物，而按沒收為從刑，應從屬於主刑適用法律，故
    應依修正前刑法第38條第1項第1款之規定均予宣告沒收。又
    因送鑑而試射之霰彈 1顆，既因用罄而滅失，即非屬違禁物
    ，自不予宣告沒收，併此敘明。
五、至扣案之管狀物品1支，扣押物品清單上雖記載為「槍管」
    ，惟被告辯稱：那是伊自己用來做水電之高壓管等語，而上
    開槍彈鑑定書並未認定該物係屬槍砲主要組成零件之「槍管
    」，且經本院送請內政部警政署刑事警察局鑑定結果，亦未
    認定該管狀物品係符合槍砲主要組成零件之槍管，有內政部
    函文 2紙在卷可稽，是查無積極證據證明被告有此部分之犯
    行，復未經檢察官提起公訴，本院自無從併予審判，亦予敘
    明之。
據上論斷，應依刑事訴訟法第299 條第1 項前段，槍砲彈藥刀械
管制條例第8條第4項、第12條第4項，刑法第2條第 1項、第11條
前段、第42條第3項、第59條、第74條第1項第 1款、第2項第4款
、修正前刑法第337條、第55條、第33條第5款、第38條第1項第1
款，判決如主文。
本案經檢察官甲○○到庭執行職務。
中　　華　　民　　國　　96　　年　　2 　　月　　5 　　日
  　　　　　　                臺灣花蓮地方法院刑事第二庭
                              審判長法  官  李  豫  雙
                                    法  官  俞  秀  美
                                    法　官　林  韋  岑
上列正本證明與原本無異。
如對本判決不服，應於送達後10日內，向本院提出上訴狀。（應
抄附繕本）
                                    書記官
中　　華　　民　　國　　96　　年　　2 　　月　　5 　　日
附錄本判決論罪科刑之法條：
槍砲彈藥刀械管制條例第8條第4項：
未經許可，持有、寄藏或意圖販賣而陳列第1 項所列槍枝者，處
3年以上10年以下有期徒刑，併科新臺幣700 萬元以下罰金。
槍砲彈藥刀械管制條例第12條第4項：
未經許可，持有、寄藏或意圖販賣而陳列子彈者，處5 年以下有
期徒刑，併科新台幣300萬元以下罰金。
中華民國刑法第337條：
意圖為自己或第三人不法之所有，而侵占遺失物、漂流物或其他
離本人所持有之物者，處500元以下罰金。
